【裁判字號】    98,交聲,39
【裁判日期】    980131
【裁判案由】    違反道路交通管理處罰條例聲明異議
【裁判全文】
臺灣士林地方法院交通事件裁定          98年度交聲字第39號
原處分機關  交通部公路總局臺北區監理所
異  議  人
即受處分人  利國交通股份有限公司
法定代理人  甲○○
上列異議人即受處分人因違反道路交通管理處罰條例案件，對於
交通部公路總局臺北區監理所民國97年12月25日所為之處分（原
處分案號：北監營裁字第裁40-E00000000號）聲明異議，本院裁
定如下：
    主  文
原處分撤銷。
利國交通股份有限公司汽車所有人，於汽車裝載時，裝載整體物
品有超重而未請領臨時通行證，處罰鍰新臺幣肆仟伍佰元，並記
汽車違規紀錄壹次。
    理  由
一、按汽車裝載整體物品有超重、超長、超寬、超高，而未請領
    臨時通行證，或未懸掛危險標識者，處汽車所有人新臺幣3,
    000 元以上9,000 元以下罰鍰，並責令改正或禁止通行，另
    並記汽車違規紀錄1 次，道路交通管理處罰條例第29條第1
    項第2 款、第2 項定有明文。
二、原處分意旨略以：異議人即受處分人利國交通股份有限公司
    所有車牌號碼583-GF號營業貨運曳引車（下稱系爭車輛），
    於民國97年12月20日下午3 時40分許，載運「怪手」（即挖
    士機）行經新竹縣湖口鄉○○村○○路時，經員警會同系爭
    車輛駕駛人過磅，系爭車輛核定載運總重35噸，所載運之「
    怪手」重達40.35 噸，有超載5.35公噸之違規，爰依道路交
    通管理處罰條例第29條之2 第1 項、第3 項規定，裁處受處
    分人罰鍰新臺幣（下同）1 萬6,000 元，並記汽車違規紀錄
    1 次。
三、異議意旨略以：道路交通管理處罰條例第29條之2 第1 項係
    對於汽車載運「一般物品」超重之普通規定，第29條第1 項
    第2 款則係針對裝載「整體物品」超重之特別規定，系爭車
    輛載運之「怪手」，為不可分割之整體物品，其本身重量遠
    超過聯結車所核准總聯結重量，應依上開條例第29條第1 項
    第2 款、第2 項處罰，而非依同條例第29條之2 第1 項、第
    3 項處罰，原處分認事用法殊有違誤等語。
四、查系爭車輛於上揭時地由朱信義駕駛，載運「怪手」（即挖
    土機），為警查獲其載運超重5.35公噸（載重為40.35 公噸
    、核定總重為35公噸），並未申請臨時通行證等情，為受處
    分人所不否認，復有新竹縣警察局97年12月20日竹縣警交字
    第E00000000 號舉發違反道路交通管理事件通知單1 紙在卷
    可稽，是受處分人於上開時地以系爭車輛載運超重且未請領
    臨時通行證之違規事實，應堪認定。次按道路交通管理處罰
    條例第29條第1 項第2 款、第2 項及同條例第29條之2 第1
    項、第3 項，均就汽車載運超重定有處罰明文，惟道路交通
    管理處罰條例第29條第1 項第2 款，係針對裝載「整體物品
    」超重而未請領臨時通行證之處罰規定，因裝載之物若為「
    整體物品」，又超過汽車經核定得裝載之總重量時，該物品
    既不能分割裝載，自應例外在考慮行車安全之條件下准其裝
    載，故要求裝載「整體物品」超重時，應請領臨時通行證，
    以資兼顧裝載「整體物品」之需求與交通安全之考量。如用
    路人僅為滿足裝載「整體物品」超重之私益，疏未注意交通
    安全公益之需求，未依規定請領臨時通行證，應援引上開條
    例第29條第1 項第2 款之規定處罰；而同條例第29條之2 第
    1 項僅規定汽車裝載貨物超過核定之總重量、總聯結重量之
    處罰，關於「整體物品」之裝載，如有超重似亦得援引該條
    處罰，惟同條例關於「整體物品」之裝載，既已於第29條第
    1 項第2 款有特別明文處罰，自無再援引未就「整體物品」
    裝載作特別處罰明文之第29條之2 第1 項處罰之餘地，乃此
    法規競合，特別規定優於普通規定之當然結果。系爭車輛所
    裝載之「怪手」（即挖土機），如予分割裝載，將使該挖土
    機失其原本之效用，足見該挖土機係屬「整體物品」，受處
    分人超重裝載，而未請領通行證，衡諸上開說明，僅能依照
    道路交通管理處罰條例第29條第1 項第2 款加以處罰，並無
    適用第29條之2 規定處罰之餘地，原處分機關遽依上開條例
    第29條之2 第1 項、第3 項予裁罰，尚有未洽。至交通部91
    年8 月30日交路字第0910048828號函認：裝載整體物品有超
    重且未請領臨時通行證之違規行為，應屬二種違規行為，應
    依道路交通管理處罰條例第29條第1 項第2 款及同條例第29
    條之2 第1 項及第3 項規定分別裁處云云，實與法律規定內
    涵不符，自無足採（臺灣高等法院95年度交抗字第953 號裁
    定參照）；原處分機關又援引行政罰法第25條規定，認本件
    違規應分別依道路交通管理處理條例第29條第1 項第2 款、
    第29條之2 第1 項第2 款裁罰，惟行政罰法第25條規定係以
    「數行為違反同一或不同行政法上義務」為要件，系爭車輛
    載運整體物品超重之行為，為單一之載運行為，並非「數行
    為」，自無行政罰法第25條規定之適用，原處分機關容有誤
    解。
五、綜上所述，受處分人異議稱上開違規行為應依道路交通管理
    處罰條例第29條第1 項第2 款規定處罰等語為有理由，原處
    分殊有未當，應予撤銷。又道路交通管理處罰條例所定罰鍰
    之處罰，受處罰人接獲違反道路交通管理事件通知單後，於
    15日內得不經裁決，逕依第92條第3 項之罰鍰基準規定，向
    指定之處所繳納結案，不服舉發事實者，應於15日內，向處
    罰機關陳述意見；其不依通知所定期限內前往指定處所聽候
    裁決，且未依規定期限繳納罰鍰結案或向處罰機關陳述意見
    者，處罰機關得逕行裁決之，道路交通管理處罰條例第9 條
    定有明文。本件舉發通知單記載之應到案日期為98年1 月20
    日，原處分機關於應到案日期前即97年12月25日前逕行裁決
    ，自難認受處分人未依規定在應到案日期前到案。爰依道路
    交通管理處罰條例第29條第1 項第2 款、違反道路交通管理
    事件統一裁罰基準表之規定，裁罰如主文第2 項所示。
據上論斷，依道路交通案件處理辦法第20條前段，裁定如主文。
中    華    民    國    98    年    1     月    31    日
                    交通法庭法  官  陳美彤
以上正本證明與原本無異。
如不服本裁定應於送達後5日內向本院提出抗告狀。
                            書記官  吳旻玲
中    華    民    國    98    年    1     月    31    日


司法院資訊處製作；財團法人民間司法改革基金會備份。
